【裁判字號】    90,交抗,426
【裁判日期】    901102
【裁判案由】    違反道路交通管理處罰條例
【裁判全文】
台灣高等法院交通事件裁定                          九十年度交抗字第四二六號
    抗  告  人
    即受處分人  甲○○
右抗告人因違反道路交通管理處罰條例案件，不服台灣臺北地方法院中華民國九十年
九月二十五日裁定（九十年度交聲字第六三○號），提起抗告，本院裁定如左：
    主  文
抗告駁回。
    理  由
一、抗告意旨略以：抗告人即受處分人甲○○於民國（下同）九十年二月十二日上班
    前因機車無電不能發動，所以用推的去和平西路一段一五九號銘鑣機車行修理，
    有該車行修車費收據可以證明，該車行緊臨單行道的泉州街口，抗告人不可能由
    上址先衝去和平西路內線第一快車道再違規左轉三元街，是其由泉州街左邊角落
    行向對面右邊的三元街或直行泉州街均是合法云云。
二、按設於實施機慢車兩段式左轉路口附近顯明之處，並配合劃設機慢車左轉待轉區
    標線之機慢車兩段左轉標誌，係用以告示左轉機器腳踏車或慢車駕駛人應遵照號
    誌指示，在號誌顯示允許直行時先行駛至右前方路口之左轉待轉區等待左轉，俟
    該方向號誌顯示允許直行後，再行續駛，以兩段方式完成左轉，道路交通標誌標
    線號誌設置規則第六十五條定有明文，而道路交通管理處罰條例所稱之汽車，依
    該條例第三條第八款規定包括機器腳踏車，再汽車駕駛人轉彎時，有不依標誌、
    標線、號誌指示者，處銀元二百元以上六百元以下（即新台幣【以下同】六百元
    以上一千八百元以下）罰鍰，道路交通管理處罰條例第四十八條第二款亦定有明
    文，末汽車駕駛人駕駛汽車違反道路交通管理處罰條例第四十八條規定者，除應
    依該條所規定之罰鍰處罰外，並予記違規點數一點，道路交通管理處罰條例第六
    十三條第一項第一款亦定有明文。
三、經查：
  (一)抗告人於九十年二月十二日上午九時二十分許，騎乘車號ＡＴＹ－九四七號重型
    機車，沿台北市○○○路由東往西方向行駛，途經台北市○○○路、三元街設有
    機慢車兩段式左轉標誌之交岔路口，未遵守上開標誌之指示以二段式之方式完成
    左轉，而逕行直接左轉三元街繼續行駛，為台北市政府警察局中正第二分局交通
    分隊警員白錫光發現，以拍照方式採證，並以抗告人有違反道路交通管理處罰條
    例第四十八條第二款規定之行為逕行掣單舉發。
  (二)依違規照片二張顯示（參原審卷第九頁），上面張照片為警員拍攝之第一張，下
    面張照片警員為拍攝之第二張（因照片上行人第一張被抗告人機車遮蔽，第二張
    行人已走入花圃內可知），依第一張照片，左邊有二輛車輛停止在停止線前，且
    有行人通過三元街路口，顯然三元街為紅燈而和平西路為綠燈，若抗告人係由泉
    州街直行三元街，以當時和平西路一段東西向為綠燈情形下，抗告人恐將闖紅燈
    始可由單行道之泉州街直行三元街，且亦與和平西路一段東西往來車輛發生擦撞
    ，故抗告人顯然不可能於右開時地，由泉州街直行三元街無誤。
  (三)且依證人舉發警員白錫光所作違規事件答辯報告表已敘明：和平西路每一個路口
    都設有機車兩段式左轉遵行標誌，就是整條和平西路都不可以左轉，要兩段式左
    轉；兩段式左轉標誌設於近路口處位置，和平西路一段一四七號前；違規人至違
    規地點未待轉，直接左轉，違規左轉行為正確無誤屬實。此外並有現場標誌標明
    「機慢車兩段左轉」之現場照片二幀存卷可憑，互核相符。又警員白錫光於原審
    時亦證稱：二段式標誌是在和平西路一段一四七號前，我是在和平西路一段那邊
    看到抗告人由和平西路一段由東向西走過來，違規左轉三元街，不是由泉州街走
    過來；當時和平西路東西向是綠燈，三元街是紅燈，從照片上可看出Ｂ八─○九
    二計程車是從和平西路西向東方向過來的，所以和平西路是綠燈，並庭繪現場圖
    附卷可考（參原審卷第三十頁、第三十三頁）。
  (四)該機慢車兩段式左轉標誌既設置於路口明顯處，行經和平西路一段由東往西方向
    之車輛，皆可明顯觀察到上開標誌之設置，且抗告人居住在泉州街二０巷三０號
    二樓，離和平西路一段、泉州街、三元街之交岔路口甚近，衡情應常出入該交岔
    路口，理應對該交岔路口之交通號誌有所了解，抗告人不能謂不知，乃明知故犯
    ，於和平西路綠燈時逕行違規左轉，事證至明。至於抗告人是否騎機車在快車道
    上﹖或其是否於當日至機車行修車？則與本案有無違規行為應屬無涉。
四、綜上所述，抗告人確有在右開時間騎乘機車在設有機慢車兩段左轉標誌之和平西
    路交岔路口，不依該標誌之指示以兩段式完成左轉，而逕行直接左轉之違規行為
    。從而，原處分機關依道路交通管理處罰條例第四十八條第二款、第六十三條第
    一項第一款規定裁處受處分人罰鍰六百元，並予記違規點數一點，並無不合；原
    審法院認抗告人之異議無理由，而依道路交通案件處理辦法第十九條駁回抗告人
    之異議，經核認事用法亦無違誤。抗告人仍執陳詞否認違規，而指摘原裁定不當
    ，為無理由，應予駁回。
據上論斷，應依道路交通案件處理辦法第二十六條，刑事訴訟法第四百十二條，裁定
如主文。
中      華      民      國    九十      年     十一     月      二      日
                              台灣高等法院交通法庭
                                    審判長法  官  劉  景  星
                                          法  官  陳  博  志
                                          法  官  陳  志  洋
右正本證明與原本無異。
不得再抗告。
                                          書記官  蔡  佩  珊
中      華      民      國    九十      年      十一    月       六     日


司法院資訊處製作；財團法人民間司法改革基金會備份。
